臺灣高雄地方法院刑事判決　　　　　　　96年度易字第1777號
公　訴　人　臺灣高雄地方法院檢察署檢察官
被　　　告　丙○○
上列被告因恐嚇取財案件，經檢察官提起公訴（96年度偵緝字第
954 號），本院判決如下：
    主  文
丙○○犯恐嚇取財未遂罪，處有期徒刑陸月，如易科罰金，以銀
元參佰元即新臺幣玖佰元折算壹日。
    事  實
一、丙○○前積欠甲○○新臺幣（下同）60萬元之債務，因甲○
    ○要求丙○○返還上開借款，致使丙○○感覺沒有面子而心
    生不滿，丙○○遂基於恐嚇取財之犯意，於民國95年3 月30
    日晚上11時許打電話向甲○○要求給付40萬元以還其清白，
    並恫稱：有給錢的話，就不會有人去騷擾甲○○父母之住處
    ，亦不希望甲○○身體受到傷害等語，致甲○○心生畏懼，
    因而於95年3 月31日下午2 時40分許，在高雄市○○區○○
    路與青年路交岔路口，交付付款人為高雄市農會信用部前鎮
    分部、面額40萬元之支票1 紙予丙○○，並於當日晚上某時
    許由甲○○開車搭載丙○○回到甲○○位於高雄市鎮○○ 街
    167 號之住處，丙○○並以電話聯絡其不知情之友人廖俊傑
    （已經檢察官為不起訴處分確定）到甲○○上開住處會合，
    嗣於95年3 月31日晚間8 時15分許，經甲○○報警當場查獲
    ，丙○○恐嚇取財之犯行始未能得逞，並當場扣得上開支票
    1 紙。
二、案經案經甲○○訴由高雄市政府警察局前鎮分局移送臺灣高
    雄地方法院檢察署檢察官偵查起訴。
    理  由
一、本件被告丙○○所犯為死刑、無刑徒刑或最輕本刑為3 年以
    上有期徒刑以外之罪，其於準備程序中就被訴犯罪事實，為
    有罪之陳述，經法官告知簡式審判程序之旨，並聽取當事人
    之意見後，依刑事訴訟法第273 條之1 第1 項規定，裁定由
    受命法官獨任進行簡式審判程序，合先指明。
二、查被告丙○○行為後，如附表所示之相關法律均業經變更，
    並俱於95年7 月1 日施行，玆經整體比較結果，裁判時法並
    未較為有利，從而依刑法第2 條第1 項規定，自應適用各該
    行為時法，亦即修正前刑法，合先敘明。
三、上揭犯罪事實，業據被告丙○○於本院審理時均坦承不諱，
    核與證人即被害人甲○○於警詢、偵查及本院審理時時證述
    之情節相符，另有廖俊傑於偵查時證述綦詳，並有上開支票
    1 紙扣案可稽（見警卷第12頁）。是被告之自白已有相當之
    證據資料予以補強，應堪信為真實。從而，本案事證明確，
    被告犯行堪予認定，應依法論科。
四、被告丙○○已著手於對被害人甲○○恐嚇取財之犯行，嗣因
    甲○○報警而未能得逞，是核其所為，係犯刑法第346 條第
    3 項、第1 項之恐嚇取財未遂罪。被告已著手於恐嚇取財行
    為之實施，於尚未取得財物前即為警查獲，為未遂犯，爰依
    修正前刑法第26條前段規定，按既遂犯之刑度減輕其刑。爰
    審酌被告年值青壯，身心健全，竟不思以正當方法賺取財物
    ，不僅積欠被害人甲○○60萬元債務拒不返還，反而以恐嚇
    取財之不法手段向被害人勒索40萬元之款項，影響社會治安
    甚鉅，本應嚴懲，惟念其事後能坦承犯行，犯後態度尚佳，
    且其恐嚇取財犯行並未得手等一切情狀，量處如主文所示之
    刑，並諭知易科罰金之折算標準，以資儆懲。另扣案之支票
    1 張，乃被害人用以擔保清償其遭被告恐嚇取財款項之付款
    工具，非屬被告所有因犯罪所得之物，自不得宣告沒收，附
    此敘明。
據上論斷，應依刑事訴訟法第273 條之1 第1 項、第284 條之 1
、第299 條第1 項前段，刑法第2 條第1 項前段、第346 條第 3
項、第1 項、第26條前段（修正前）、第41條第1 項前段（修正
前），刑法施行法第1 條之1 ，罰金罰鍰提高標條例第2 條，判
決如主文。
本案經檢察官乙○○到庭執行職務。
中　　華　　民　　國　　96　　年　　6 　　月　　29　　日
                  鳳山刑事第一庭  法  官  陳盈吉
以上正本證明與原本無異。
如不服本判決，應於判決送達後10日內，向本院提出上訴狀。
中　　華　　民　　國　　96　　年　　6 　　月　　29　　日
 　　　　　　　　　　　　　       書記官  吳俊達
附錄本判決論罪科刑法條：
刑法第346 條
意圖為自己或第三人不法之所有，以恐嚇使人將本人或第三人之
物交付者，處6 月以上5 年以下有期徒刑，得併科1,000 元以下
罰金。
以前項方法得財產上不法之利益，或使第三人得之者，亦同。
前2 項之未遂犯罰之。
附表：
┌──┬───────┬───────┬───────┬────┐
│比較│行為時法（95年│裁判時法（95年│比較結果      │備註    │
│內容│7 月1 日前之刑│7 月1 日生效之│              │        │
│    │罰法律）      │刑罰法律）    │              │        │
├──┼───────┼───────┼───────┼────┤
│刑法│罰金：（銀元）│罰金：新臺幣10│裁判時法罰金刑│上開修正│
│第33│1 元以上。    │00元以上，以百│之最低度刑提高│影響刑法│
│條第│              │元計算之。    │為新臺幣1000元│第446 條│
│5 款│              │              │。是以行為時法│第1 項中│
│    │              │              │較有利於被告。│關於罰金│
│    │              │              │              │刑最低度│
│    │              │              │              │。      │
├──┼───────┼───────┼───────┼────┤
│未遂│刑法第26條前段│刑法第25條第2 │裁判時法將原第│        │
│    │：未遂犯之處罰│項：未遂犯之處│26條前段一般未│        │
│    │，得按既遂犯之│罰，以有特別規│遂犯之處罰效果│        │
│    │刑減輕之。    │定者為限，並得│，移列為裁判時│        │
│    │              │按既遂犯之刑減│刑法第25條第2 │        │
│    │              │輕之。        │項後段。依行為│        │
│    │              │              │時法及裁判時法│        │
│    │              │              │均構成未遂犯，│        │
│    │              │              │且均得按既遂犯│        │
│    │              │              │之刑減輕之，適│        │
│    │              │              │用結果，並無不│        │
│    │              │              │同。          │        │
├──┼───────┼───────┼───────┼────┤
│易科│刑法第41條第1 │刑法第41條第1 │裁判時法刪除易│        │
│罰金│項：犯最重本刑│項：犯最重本刑│科罰金時，需具│        │
│之宣│為5 年以下有期│為5 年以下有期│備「因身體、教│        │
│告及│徒刑以下之刑之│徒刑以下之刑之│育、職業或家庭│        │
│折算│罪，而受6 個月│罪，而受6 個月│之關係或其他正│        │
│標準│以下有期徒刑或│以下有期徒刑或│當事由，執行顯│        │
│    │拘役之宣告，因│拘役之宣告者，│有困難者」之限│        │
│    │身體、教育、職│得以新臺幣1,00│制，似以裁判時│        │
│    │業、家庭之關係│0 元、2,000元 │法對被告有利；│        │
│    │或其他正當事由│或3,000元折算 │惟觀今司法實務│        │
│    │，執行顯有困難│1 日，易科罰金│對於被告是否宣│        │
│    │者，得以1 元以│。但確因不執行│告得易科罰金，│        │
│    │上3 元以下折算│所宣告之刑，難│實無以「因身體│        │
│    │1 日，易科罰金│收矯正之效，或│、教育、職業或│        │
│    │。但確因不執行│難以維持法秩序│家庭之關係或其│        │
│    │所宣告之刑，難│者，不在此限。│他正當事由，執│        │
│    │收矯正之效，或│              │行顯有困難者」│        │
│    │難以維持法秩序│罰金罰鍰提高標│等情狀為考量。│        │
│    │者，不在此限。│準條例第2 條刪│而裁判時法易科│        │
│    │              │除。          │罰金折算標準已│        │
│    │罰金罰緩提高標│              │由銀元100 、20│        │
│    │準條例第2 條前│              │0 、300 元即新│        │
│    │段：依刑法第41│              │台幣300 、600 │        │
│    │條易科罰金或第│              │、900 元，提高│        │
│    │42條第2 項易服│              │為以新台幣1,00│        │
│    │勞役者，均就其│              │0 元、2,000 元│        │
│    │原定數額提高為│              │、3,000 元折算│        │
│    │100 倍折算1 日│              │1 日，綜合觀之│        │
│    │。            │              │，行為時法對被│        │
│    │現行法規貨幣單│              │告較為有利。  │        │
│    │位折算新台幣條│              │              │        │
│    │例第2 條。    │              │              │        │
├──┴───────┴───────┴───────┴────┤
│比較結果：                                                    │
│裁判時法並未較有利於被告。從而，應依刑法第2 條第1 項前段規定，│
│適用行為時之法律。                                            │
└───────────────────────────────┘
